【裁判字號】    97,勞上易,24
【裁判日期】    971128
【裁判案由】    給付工資等
【裁判全文】
臺灣高等法院高雄分院民事判決        97年度勞上易字第24號
上  訴  人  乙○○
訴訟代理人  葉銘進律師
被上訴人    臺灣住礦電子股份有限公司
法定代理人  丙○○○
訴訟代理人  甲○○
            楊申田律師
複代理人    李亞玄律師
上列當事人間請求給付工資等事件，上訴人對於民國97年6 月9
日臺灣高雄地方法院97年度勞訴字第32號第一審判決提起上訴，
本院於民國97年11月19日言詞辯論終結，判決如下：
    主  文
上訴駁回。
第二審訴訟費用由上訴人負擔。
    事 實 及 理 由
一、本件上訴人起訴主張：上訴人自民國92年2 月10日起受僱於
    被上訴人，於94年8 月24日下班騎乘機車返家途中，因與他
    人發生碰撞，致受有右膝部後十字韌帶部分斷裂、外側半月
    軟骨斷裂之傷害（下稱系爭傷害），被上訴人非但不願幫上
    訴人申請職業災害補償，亦不准上訴人請公傷病假，並於95
    年1 月3 日以上訴人自94年12月27日起無故曠工3 日以上為
    由，將上訴人解僱，且未再給付工資予上訴人。上訴人乃向
    原審法院對被上訴人訴請給付工資，經原審法院以95年度雄
    勞簡字第55號、96年度勞簡上字第7 號判決認定上訴人受有
    職業災害（下稱系爭職業災害），被上訴人解僱上訴人為不
    合法，仍應按月給付上訴人至95年6 月30日止，每月新台幣
    （下同）33,300元之工資。詎被上訴人自95年7 月1 日起即
    拒不給付工資，且因被上訴人非法解雇上訴人，使上訴人名
    譽受侵害，上訴人乃於96年9 月20日依勞動基準法第14條第
    1 項第5 款之規定，發函向被上訴人為終止僱傭關係之意思
    表示，故兩造間之僱傭關係已終止，爰提起本件訴訟，請求
    被上訴人給付95年7 月1 日起至96年9 月20日止之原工資與
    上訴人現受僱於他人實領之工資差額（下稱工資差額）180,
    400 元〔33,300元（受傷前每月工資）－21,000元（現受僱
    於他人之每月工資）×（14＋20/30） ＝180,400 元）；95
    年度1 個月年終獎金33,300元（被上訴人應於96年1 月1日
    給付）；特別休假應休未休工資10日共11,100元（33,300元
    ÷3=11,100元）；未提撥95年7 月1 日起至96年9 月20日止
    之勞工退休金之損害11,0 70 元；以4 年8 個月年資計算之
    資遣費155,400 元〔33,300元×（4 ＋8/12）＝155,400 元
    ）；非財產上之損害300,00 0元，合計691,270 元（180,40
    0 元＋33,300元＋11,100元＋11,070元＋155,400 元＋300,
    000 元=691,270元）等語。並聲明求為判決：(一)被上訴人應
    給付上訴人691,270 元，及自起訴狀繕本送達翌日起至清償
    日止按週年利率5%計算之利息；(二)上訴人願供擔保，請准宣
    告假執行。
二、被上訴人則以：上訴人固於94年8 月4 日在下班途中發生車
    禍受傷，惟上訴人已於94年11月21日出院，同年12月1 日起
    進行復健治療，經醫生建議繼續復健治療追蹤3 至6 個月，
    是上訴人至遲於95年6 月1 日起即非屬職業災害之醫療期間
    ，應向被上訴人提出勞務之給付，始得請求報酬，惟上訴人
    並未提出勞務之給付，被上訴人自無給付報酬之義務，且上
    訴人自95年2 月13日起即受僱於他人，無法再對被上訴人給
    付勞務，其顯有終止兩造間僱傭關係之意思，被上訴人亦同
    意上訴人自該日起終止僱傭關係，故兩造間之僱傭關係於95
    年2 月13日起即已終止，至遲亦應自95年7 月1 日起即合意
    終止，上訴人自不得請求被上訴人給付資遣費及非財產上損
    害。又上訴人未給付勞務，則薪資中之輪班津貼、加班費自
    不得請領，故其每月薪資應為23,150元而非33,300元，且年
    終獎金為雇主給予之恩惠，非屬一般經常性給付，上訴人不
    得請求被上訴人給付年終獎金，另未提繳勞工退休金之損害
    部分，亦應以月薪23,150元計算，且應扣除他雇主為上訴人
    提撥之金額等語置辯。並答辯聲明求為判決：(一)上訴人之訴
    及假執行之聲請均駁回；(二)如受不利判決，願供擔保，請准
    免為假執行。
三、原審為上訴人敗訴之判決，上訴人就其中580,170 元（包括
    : 工資差額180,400 元、95年度1 個月年終獎金33,300元、
    未提繳勞工退休金之損害11,070元、資遣費155,400 元、非
    財產上之損害200,000 元）部分不服，提起上訴，上訴聲明
    求為判決：(一)原判決關於駁回上訴人後開第二項請求部分廢
    棄。(二)被上訴人應給付上訴人580,170 元，及自起訴狀繕本
    送達之翌日起至清償日止按年息5%計算之利息。被上訴人則
    答辯聲明求為判決: 駁回上訴。
四、兩造不爭執事項如下:
  (一)上訴人自92年2 月10日起受僱於被上訴人，於94年8 月24日
    下班後，騎乘機車返家途中，與他人發生碰撞，而受有右膝
    部後十字韌帶部分斷裂、外側半月軟骨斷裂等傷害。
  (二)上訴人自95年2 月13日起受僱於他公司；自95年6 月20日起
    至今，受僱於新加坡商德安中華有限公司高雄分公司，並有
    勞工保險卡1 份在卷可稽（見原審卷第26頁）。
五、兩造爭執事項如下: (一)兩造間之僱傭關係是否仍存在？(二)上
    訴人因本件車禍所受之傷害，所需之醫療期間至何時止？(三)
    被上訴人於95年1 月3 日解僱上訴人，是否侵害上訴人之名
    譽權？(四)上訴人受傷前，每月所領取之薪資為何？上訴人對
    被上訴人為本件之請求，是否有理由？如有理由，則上訴人
    得請求給付之金額為何？茲就此爭執點分述如下:
（一）兩造間之僱傭關係是否仍存在？
    1.查，上訴人自95年2 月13日起受僱於他公司；自95年6 月
      20 日 起至今，則受僱於新加坡商德安中華有限公司高雄
      分公司等情，為兩造所不爭執，並有勞工保險卡1 份在卷
      可稽（見原審卷第26頁），自堪認屬實。準此，上訴人自
      不可能同時受僱於被上訴人及他公司或新加坡商德安中華
      有限公司高雄分公司，則上訴人顯然有終止與被上訴人間
      之僱傭關係之意思，且為被上訴人所同意，則兩造間之僱
      傭關係於95年2 月13日已因兩造合意終止而不存在，是上
      訴人主張兩造間之僱傭關係於96年9 月20日始終止云云，
      不足採信。
    2.次查，原審95年度雄勞簡字第55號及96年度勞簡上字第7
      號判決被上訴人應給付上訴人自95年1 月1 日起至95年6
      月30日止之工資，係以上訴人受有職業災害，上開期間仍
      屬醫療期間，被上訴人應給予公傷病假，且不得於醫療期
      間解僱上訴人，被上訴人於醫療期間即95年1 月3 日解僱
      上訴人係不合法為由，而認被上訴人仍有給付上開期間之
      工資予上訴人之義務，有該民事判決書在卷可稽，是上開
      確定判決所判斷之重要爭點為被上訴人在職業災害醫療期
      間即95年1 月3 日終止僱傭關係是否合法。又按勞動基準
      法第13條前段規定，勞工於職業災害醫療期間，雇主不得
      終止勞動契約，此規定係為保護勞工，但並未限制勞工本
      身不得於職業災害醫療期間自行或與雇主合意終止僱傭關
      係。上開確定判決並未審酌上訴人自95年2 月13日起受僱
      於他公司，及自95年6 月20日起至今，受僱於新加坡商德
      安中華有限公司高雄分公司，是否有終止與被上訴人間僱
      傭關係之意思，及被上訴人有無同意上訴人終止僱傭關係
      等重要爭點，是本院就此重要爭點之判斷，自無需受上開
      確定判決之拘束，上訴人主張本院應受上開確定判決所為
      重要爭點判斷之拘束云云，尚難採信。
（二）上訴人因本件車禍所受之傷害，所需之醫療期間至何時止
      ?
      兩造間之僱傭關係既已於95年2 月13日合意終止，則就此
      爭執點，自無再論述之必要。
（三）被上訴人於95年1 月3 日解僱上訴人，是否侵害上訴人之
      名譽權？
      查，上訴人因本件系爭職業災害住院，於94年11月21日出
      院，同年12月1 日起進行復健治療，被上訴人於95年1 月
      3 日以上訴人自94年12月27日起無故曠工3 日以上為由，
      將上訴人解僱等情，為兩造所不爭執，堪認屬實。是被上
      訴人認上訴人已於94年11月21日出院，且同年12月1 日起
      進行復健治療，應可於94年12月27日回復工作，而上訴人
      未於94年12月27日回復工作，乃以無故曠工3 日以上為由
      ，將上訴人解僱，此解僱亦經原審以95年度雄勞簡字第55
      號、96年度勞簡上字第7 號判決認定不合法，足見兩造就
      94年12月27日起是否屬職業災害之醫療期間有爭執，屬於
      兩造就法律之規定各認知有所不同而已，尚無貶損上訴人
      人格之情事，是上訴人於95年1 月3 日解僱上訴人，難謂
      有何不法侵害上訴人名譽之故意或過失，故上訴人以被上
      訴人非法解雇上訴人，使上訴人名譽受侵害為由，請求被
      上訴人給付非財產上之損害200,000 元，不予准許。
（四）上訴人受傷前，每月所領取之薪資為何？上訴人對被上訴
      人為本件之請求，是否有理由？如有理由，則上訴人得請
      求給付之金額為何？
    1.查，兩造間之僱傭關係既已於95年2 月13日合意終止，則
      被上訴人即無給付薪資予上訴人之義務，亦無為上訴人提
      撥95年7 月1 日起至96年9 月20日止之勞工退休金之義務
      ，且上訴人亦不得依勞動基準法第14條第1 項、第4 項、
      第17條請求被上訴人給付資遣費，故上訴人請求被上訴人
      給付95年7 月1 日起至96年9 月20日止之工資差額180,40
      0 元，及未提繳勞工退休金之損害11,070元，暨資遣費15
      5,400 元，均應屬無據，不予准許。
    2.次查，年終獎金乃屬獎勵性質，非屬薪資之一部分，被上
      訴人並不當然有給付年終獎金予上訴人之義務，何況上訴
      人於95年1 月1 日起至95年2 月12日止均以職災受傷為由
      未至被上訴人處工作，且自95年2 月13日起即受僱於他人
      ，其95年度整年均未在被上訴人處工作，被上訴人自無為
      獎勵上訴人而給付95年度年終獎金之道理，此外，上訴人
      未能舉證明兩造間有約定被上訴人每年應給付1 個月年終
      獎金予上訴人之情事，故上訴人請求被上訴人給付95年度
      1 個月年終獎金33,300元，尚難准許。
    3.上訴人之上開請求既不准許，則就其於受傷前，每月所領
      取之薪資為何之爭執點，亦無再論述之必要，併此明。
六、綜上所述，上訴人請求被上訴人給付580,170 元，及自起訴
    狀繕本送達之翌日起至清償日止按年息5%計算之利息，為無
    理由，不應准許。其假執行之聲請亦失所附麗，應併予駁回
    。原審就上開請求判決上訴人敗訴，及駁回其假執行之聲請
    ，於法並無不合。上訴意旨指摘原審此部分之判決不當，求
    予廢棄改判，為無理由，應予駁回。
七、本件事證已臻明確，兩造其餘攻擊防禦方法於本件判決結果
    不生影響，故不再一一論述。
八、據上論結，本件上訴為無理由，依民事訴訟法第449 條第1
    項、第78條，判決如主文。
中    華    民    國    97    年    11    月    28    日
                            勞工法庭
                                審判長法官  張國彬
                                法      官  魏式璧
                                法      官  鄭月霞
以上正本證明與原本無異。
本件不得上訴。
中    華    民    國    97    年    11    月    28    日
                                書  記  官  吳新貞


司法院資訊處製作；財團法人民間司法改革基金會備份。
